臺灣高等法院臺中分院刑事判決　　　　　　　　　　九十年度上訴字第一六八○號
　　上　訴　人　臺灣台中地方法院檢察署檢察官
　　被　　　告　戊○○
　　指定辯護人　本院公設辯護人　丁○○
右上訴人因毒品危害防制條例案件，不服臺灣台中地方法院九十年度訴字第一八六號
中華民國九十年七月十三日第一審判決（起訴案號：臺灣台中地方法院檢察署八十八
年度毒偵緝字第一○六號），提起上訴，本院判決如左：
    主  文
上訴駁回。
    理  由
一、公訴意旨略以：被告戊○○綽號「小易」，有施用毒品習慣，竟基於概括犯意，
    自民國八十八年七月初起，販賣毒品海洛因及安非他命，並以免費供應安非他命
    予另案被告乙○○吸食作為代價，命另案被告乙○○負責運送，而連續二次以每
    包新台幣（下同）一千元之代價，販賣安非他命予丙○○。同年月十六日二十一
    時許，另案被告乙○○承被告戊○○所命，攜帶毒品至台中縣太平市○○路與十
    甲東路口，欲交貨予丙○○時，為警當場查獲，並於另案被告乙○○身上扣得海
    洛因一包，重二、二公克，安非他命八、三公克及分裝袋十三個等物品。因認被
    告戊○○涉犯毒品危害防制條例第四條第二項之販賣第二級毒品罪、同條例第五
    條第一項之意圖販賣而持有第一級毒品罪及同條例第八條第二項之轉讓第二級毒
    品罪等罪嫌云云。
二、按犯罪事實應依證據認定之，無證據不得推定其犯罪事實，刑事訴訟法第一百五
    十四條定有明文。又犯罪事實之認定，應憑真實之證據，倘證據是否真實尚欠明
    瞭，或未能發現相當證據，或證據不足以證明，自不能以推測或擬制之方法，以
    為裁判基礎；且被告之自白，雖為證據之一種，但依刑事訴訟法第一百五十六條
    第一項規定，該自白須非出於強暴、脅迫、利誘、詐欺、違法羈押或其他不正之
    方法，且與事實相符者，始得為證據。又依同條第二項規定，被告之自白，不得
    作為有罪判決之唯一證據，仍應調查其他必要之證據，以察其是否與事實相符。
    立法目的乃欲以補強證據擔保自白之真實性，亦即以補強證據之存在，藉之限制
    自白在證據上之價值，防止偏重自白，發生誤判之危險。被告之自白，在做為其
    自己犯罪之證明時，尚有此危險；則以之為其他共犯之罪證時，不特在採證上具
    有自白虛偽性之同樣危險，且共犯者之自白，難免有嫁禍他人，而為虛偽供述之
    危險，是以共犯之自白，為其他共犯之罪證時，該陳述須無瑕疵可指，且就其他
    調查，又與事實相符者，始得採為其他共同被告犯罪事實之認定。若不為調查，
    而專憑此項供述為其他共同被告犯行之認定，即顯與刑事訴訟法第一百五十六條
    第二項之規定有違。是依現行刑事訴訟法，被告之自白，或共同被告不利於己之
    陳述雖有證據能力，然其證據證明力並非可任由法院依自由心證判斷，而應受相
    當之限制，即尚須另有其他必要之補強證據，以補足其證明力。且毒品危害防制
    條例第十七條規定，犯該條例第四條第一項至第三項、第五條第一項至第三項、
    第六條第一項至第三項、第七條第一項至第三項、第八條第一項至第三項、第十
    條或第十一條第一項、第二項之罪，供出毒品來源，因而破獲者，得減輕其刑。
    是施用、販賣或持有毒品之人，如供出毒品之來源因而破獲者，既得獲取減輕其
    刑之寬典，為擔保其所為不利於其他共同被告之陳述（即毒品來自其他共同被告
    之陳述）之真實性，尤應有足以令人確信其陳述為真實之補強證據，始能據以為
    論罪之依據，最高法院就此迭著有四十年台上字第八十六號、五十三年台上字第
    五六五號、七十年度台上字第一一六號、八十七年度台上字第三一八二號等裁判
    足資參照。末按，販賣毒品罪之成立，應以營利為目的，始足當之，行為人主觀
    上苟非出於販賣之意思，而係出於幫助吸用之意思，代為連繫購買毒品事宜，並
    未從中獲得任何利益者，因欠缺販賣之主觀構成要件，亦難以販賣毒品罪相繩，
    此均先予敘明。
三、本件公訴人認被告戊○○涉犯毒品危害防制條例第四條第二項之販賣第二級毒品
    、同法第五條第一項之意圖販賣而持有第一級毒品及同法第八條第二項之轉讓第
    二級毒品等罪嫌，係以證人丙○○、另案被告乙○○於警訊、偵查中所為證述，
    及自另案被告乙○○身上及車內所扣得之毒品等物，為其主要論據。訊據被告戊○○堅決否認有公訴人所指之上開犯行，並辯稱：伊與證人丙○○係朋友，當天
    下午五點下班時丙○○打電話予伊，問伊有沒有東西，伊即打電話予另案被告乙○○，告訴他有人要買東西，乙○○本不欲與不熟之人接觸，惟伊告知乙○○，
    丙○○係認識之人沒關係，且伊人在豐原不方便，乙○○始答應十分鐘後在振興
    路、十甲路口見面，伊即轉告丙○○，並非伊販賣毒品等語。
    經查：
（一）依證人丙○○於八十八年七月十六日二十時十分之警訊筆錄記載，其係於八十
      八年七月十六日十七時二十分許，因施用毒品而於台中縣大里市金城保齡球館
      內為警查獲，又其於警訊中對警員湯進明就其所施用之毒品安非他命之來源，
      雖曾證稱：「、、、我（指證人丙○○）曾向「小易」購買安非他命、、、第
      一次買的時候是向戊○○本人買的、、、」（見八十八年度偵字第一七○一五
      號偵查卷影本第十五頁第六行、反面第四行、第十一行），並於警訊中另證稱
      ：其為警查獲時所持有之安非他命，係其拿錢給綽號「家宏」而真實姓名、年
      籍均不詳之男子代其購買，並謂為警查獲之毒品係第二次購入等語（見八十八
      年度偵字第一七○一五號偵查卷影本第十五頁第十二行、第十五頁反面第十行
      ）。然證人丙○○於翌日（八十八年七月十七日）移送檢察官偵查中，對檢察
      官所訊問：「昨日去找乙○○做什麼？」一節，則證稱：「是一個朋友叫我到
      十甲東路、振興路口拿一包東西，並說是「小玉」（小易之筆誤）會託人拿來
      、、、」等語（見同上偵查卷影本第三六頁第十一行以下），內容已有蹊蹺。
      而其經臺灣台中地方法院裁定送觀察勒戒，於八十八年七月二十二日再經檢察
      官提訊時，對檢察官所訊問：「安非他命來源？」之問題，即改稱：「跟阿德
      買的，一次買二千元」（見同上偵查卷影本第四一頁第九行以下），並謂：「
      七月三、四日左右，買過一次，買一千元，是阿德介紹的，阿德有給我她（指
      被告戊○○）的手機號碼」（見同上偵查卷影本第四一頁反面第四行以下），
      證人丙○○上開所述先後不一，其真實性尚非無疑，自有詳加調查之必要。然
      證人即當日查獲本案之警員呂壽山於臺灣台中地方法院八十八年度訴字第一六
      八三號另案被告乙○○涉犯販賣毒品等罪一案審理中證稱：本案之警訊錄音帶
      業因九二一震災而浸水，無從提供（見臺灣台中地方法院八十八年度訴字第一
      六八三號刑事卷八十九年七月二十四日審判筆錄），又證人丙○○經本院多次
      傳喚、拘提，均未出庭應訊。且於臺灣台中地方法院八十八年度訴字第一六八
      三號另案審理乙○○所涉犯販賣毒品等罪一案中，經承審法官多次傳喚，亦均
      未出庭應訊。二度命警拘提，均未能拘提到場作證等情，有相關送達證書及司
      法警察報告書在卷可稽，綜此，證人丙○○之上開指證，既有瑕疵可指，復無
      補強證據可資佐證，用以證明與事實相符，依前開判例之意旨，尚難遽採為認
      定被告戊○○犯罪之不利證據。
（二）另案被告乙○○係於八十八年七月十六日二十一時許，攜帶毒品至台中縣太平
      市○○路與十甲東路口，欲交貨予證人丙○○時，為警當場查獲，並自另案被
      告乙○○身上及車上分別扣得海洛因一包（毛重二．二公克），安非他命（八
      ．三公克）及分裝袋十三個等物品。乙○○於警訊中雖供稱：「、、、丙○○
      是向綽號（小易）女子連絡後，再由小易連絡我將毒品送往約定地點交易，毒
      品都是（向）綽號小易所提供給我的」；「每次替綽號小易女子交易毒品可得
      到毒品安非他命○．三公克左右代價，我總共替小易女子交易毒品已三次」（
      見同上偵查卷影本第十九頁反面第三行以下），嗣於翌日（八十八年七月十七
      日）移送檢察官偵查中，亦供稱：扣案毒品是「小玉」（小易之筆誤）女子在
      前幾天所交付，並要其拿至十甲東路、振興路口交予一名身上有紋身之人（即
      證人丙○○）。惟乙○○嗣於臺灣台中地方法院八十八年度訴字第一六八三號
      案件審理中則改供稱：「被查扣之物係向綽號阿強在聯美戲院買的，不是小易
      的、、、」（見臺灣台中地方法院八十八年度訴字第一六八三號刑事卷八十八
      年十一月八日審判筆錄），且在原審訊問時，除證稱：扣案毒品並非被告戊○○所有等語外，並另證稱：因被告戊○○表示證人丙○○為其前任男友，其不
      願與證人丙○○見面，乃要伊出面代向證人丙○○詢問找其何事等語（見原審
      卷第七三頁反面至第七四頁），其於本院亦為相同證詞，並強調所被查獲之毒
      品，均非戊○○所有，而係伊自己要使用的等語（見本院卷第二十頁、第二四
      頁），則被告乙○○先後所為陳述亦顯不一致。且被告戊○○曾於八十八年七
      、八月間，偕同少年證人劉人豪向另案被告乙○○購買毒品安非他命一節，亦
      經原審向台灣彰化少年輔育院提訊證人劉人豪於審理中證實在卷，核與原審施
      以隔離訊問後被告戊○○所為向另案被告乙○○購買毒品安非他命之過程相符
      （見原審卷第七二頁至第七三頁），足證另案被告乙○○於八十八年七、八月
      間確有販賣毒品安非他命予被告戊○○及證人劉人豪之事實；據此觀之，另案
      被告乙○○於警、偵訊中所為扣案毒品均是綽號「小易」之被告戊○○所提供
      ，其替被告戊○○交易毒品可得到毒品安非他命○．三公克左右代價，共替被
      告戊○○交易過毒品三次等語，應非實在，並足證本案應係另案被告乙○○自
      身從事販賣毒品安非他命之行為，惟其行事小心，僅願與熟人或熟人所介紹之
      人交易，嗣證人丙○○因需毒品施用，乃經由被告戊○○之中介，始與另案被
      告乙○○從事交易。
（三）被告戊○○自身已須向另案被告乙○○購買毒品安非他命施用，其應無公訴人
      所指自八十八年七月初起，對外販賣毒品海洛因及安非他命，並以免費供應安
      非他命予另案被告乙○○吸食作為代價，而指示另案被告乙○○負責運送毒品
      之可能。加以本案承辦之司法警察，並未於案發後之通聯紀錄保存期限內，向
      電信業者調取證人丙○○及另案被告乙○○當時所使用之行動電話通聯紀錄供
      作本案之補強證據，公訴人據以起訴之證人丙○○及另案被告乙○○之證述或
      供詞復有如上所述之瑕疵，難謂有充分之證據足資認定被告戊○○犯罪，而本
      院復查無其他積極證據，足證被告戊○○確有公訴人所指上開犯行，揆諸前開
      說明，被告犯罪即屬不能證明。原審判決，以被告犯罪不能證明，就被告被訴
      違反毒品危害防制條例第四條第二項、第五條第一項及第八條第二項等罪嫌，
      為無罪之諭知，認事用法均無違誤，檢察官仍執前詞，指摘原審判決不當，其
      上訴為無理由，應予駁回。
（四）末查，被告戊○○明知證人丙○○託其連絡購買毒品安非他命，其目的在於非
      法施用毒品安非他命，竟代為向另案被告乙○○連繫購買毒品安非他命，固另
      涉犯毒品危害防制條例之幫助施用第二級毒品罪嫌。惟按，刑事訴訟法第三百
      條所謂科刑判決得就起訴之犯罪事實變更檢察官所引應適用之法條者，係指法
      院於不妨害事實之同一範圍內，自由認定事實，適用法律而言。本件公訴人所
      起訴之事實，係指被告戊○○涉犯毒品危害防制條例第四條第二項之販賣第二
      級毒品罪、同條例第五條第一項之意圖販賣而持有第一級毒品罪及同條例第八
      條第二項之轉讓第二級毒品罪等罪嫌，與本院所認被告戊○○所另涉犯之幫助
      施用第二級毒品罪嫌間，無論在犯罪形態、方式及對象上均屬兩歧，是二者之
      基本社會事實並不相同，本院自不得變更檢察官起訴法條，而逕予判決。此部
      分應由檢察官另行偵辦，附此敘明。
四、據上論斷，應依刑事訴訟法第三百六十八條，判決如主文。
本案經檢察官甲○○到庭執行職務。
中      華      民      國    九十一    年      二      月      六      日
                                  台灣高等法院台中分院刑事第九庭
                                        審判長法  官　陳  筱  珮
                                              法　官　康　應　龍
                                              法　官　趙  春  碧
右正本證明與原本無異。
如不服本判決應於收受送達後十日內向本院提出上訴書狀，其未敘述上訴之理由者並
得於提起上訴後十日內向本院補提理由書（均須按他造當事人之人數附繕本）。
                                              書記官  陳  文  琴
中      華      民      國　  九十一     年      二       月     七     日
                                                              　　　　　Ａ
